【裁判字號】    99,易,593
【裁判日期】    990727
【裁判案由】    竊盜等
【裁判全文】
臺灣臺南地方法院刑事判決               99年度易字第593號
公  訴  人  臺灣臺南地方法院檢察署檢察官
被      告  丙○○
上列被告因竊盜等案件，經檢察官提起公訴（98年度偵字第1776
7號），本院判決如下：
    主  文
丙○○竊盜，處有期徒刑捌月；又意圖自己不法之所有，以不正
方法由自動付款設備取得他人之物，處有期徒刑陸月。應執行有
期徒刑壹年。
    事  實
一、丙○○與甲○○為堂兄弟，且比鄰而居，詎丙○○竟意圖為
    自己不法之所有，於民國九十八年八月十三日前某日日間，
    以不詳方式侵入甲○○位於臺南縣安定鄉中榮村七十八之五
    號住處（無故侵入他人住宅部分未據告訴），竊取甲○○之
    妻戊○○所有，置於房間抽屜內之金項鍊五條、金戒指十二
    枚、金手鐲一對及帳號00000000000000號郵
    政儲金金融卡一張等物。得手後，另意圖為自己不法之所有
    ，於附表所示時、地，以前開竊得之郵政儲金金融卡插入設
    在該處之自動櫃員機內，並輸入其猜測之密碼，自戊○○之
    上開帳戶內接續提領存款三次，合計得款新臺幣（下同）九
    萬四千元，而以此不正方法由自動付款設備取得他人之物。
    嗣戊○○補登郵政存簿儲金簿後察覺有異，報警處理，警員
    調閱上開自動櫃員機監視錄影帶畫面後，始循線查獲上情。
二、案經戊○○訴由臺南縣警察局善化分局報請臺灣臺南地方法
    院檢察署檢察官偵查起訴。
    理  由
壹、證據能力之認定：
一、查證人甲○○、戊○○於警詢中之陳述，均係被告以外之人
    於審判外之陳述，被告既不同意作為證據，依刑事訴訟法第
    一百五十九條第一項規定及第一百五十九條之五第一項規定
    之反面解釋，原則上即不得作為本案裁判基礎之證據資料。
    檢察官又未證明上開證人先前於警詢中之陳述，有何「較可
    信之特別情況」，及是否係證明本案犯罪事實存否所必要之
    證據，不符合刑事訴訟法第一百五十九條之二例外得作為證
    據之要件規定，自無法回復其證據能力。
二、按刑事訴訟法第一百五十九條之一第二項雖規定，被告以外
    之人於偵查中向檢察官所為之陳述，除顯有不可信之情況者
    外，得為證據。惟該被告以外之人（含共同被告、共犯、被
    害人、證人等），於偵查中向檢察官所為之陳述，性質上仍
    屬傳聞證據（即審判外之陳述），然因檢察官依法有訊問被
    告、證人及鑑定人之權，證人、鑑定人且須具結，而檢察官
    向被告以外之人所取得之陳述，原則上均能遵守法律規定，
    不致違法取供，其可信性極高，為兼顧理論與實務，因而規
    定除顯有不可信之情況者外，得為證據（參考刑事訴訟法第
    一百五十九條之一立法理由）。故被告以外之人於偵查中向
    檢察官所為之陳述，既已依法具結，即有證據能力。經查，
    證人甲○○、戊○○於偵查中所為之陳述，均係就待證事實
    有重要關係之親身知覺、體驗事實所為之陳述，即居於證人
    之地位，依第一百八十六條第一項規定命其具結，使證人知
    悉其有據實陳述之義務，以擔保其證言之真實性，該供述證
    據即具證據能力，而檢察官於偵查中既已踐行人證之法定訊
    問程式，揆諸前揭規定，證人甲○○、戊○○於偵查中所為
    之陳述，即得作為證據。
貳、實體認定：
一、訊據被告固不否認與告訴人戊○○比鄰而居，惟矢口否認有
    何竊盜及盜領他人款項之犯行，辯稱：盜領戊○○存款的人
    不是伊，伊經過湖內鄉不代表就是嫌犯，因為時間已久，而
    伊平常的作息就是在公司，所以檢察官問伊案發時間去何處
    時，才會那樣回答云云。經查：
(一)證人即告訴人戊○○前揭位於臺南縣安定鄉中榮村七十八之
    五號住處，於九十八年八月十三日前某日遭人侵入，並竊走
    戊○○所有，置於房間抽屜內之金項鍊五條、金戒指十二枚
    、金手鐲一對及帳號00000000000000號郵政
    儲金金融卡一張等物之事實，業經告訴人戊○○於偵查中證
    述：伊在九十八年八月二十六日早上要找健保卡時，發現家
    中的金飾都不見了，後來要去郵局存錢，發現帳戶內的錢都
    被領走了，才發現提款卡也不見了等語明確（見偵查卷第八
    頁），並有告訴人戊○○之帳號000000000000
    00號郵政存簿儲金簿九十八年八月十三日及同年月二十六
    日之交易明細附卷足憑（見警卷第二十二頁）。而經警調閱
    前開三筆交易地點之自動櫃員機監視器翻拍照片供告訴人戊○○及證人甲○○指認後，告訴人戊○○及證人甲○○於偵
    查中均明確指證，前開三筆交易之提款人確係被告無誤（見
    偵查卷第八頁）；此外，並有前述監視器翻拍照片五張在卷
    可資佐證（見警卷第二十三至二十五頁）。
(二)本院依職權傳喚證人即被告之堂兄乙○○指認前開三筆交易
    地點之自動櫃員機監視器翻拍照片，證人乙○○亦證稱：照
    片上的男子就是被告等語明確（見本院卷第三十頁反面）。
    衡以，證人乙○○與被告為堂兄弟，從小一起長大，且證人
    乙○○雖於上開時、地，亦有財物失竊，然均未對被告提出
    竊盜之告訴，且至今仍繼續幫助被告負擔其女兒之學費（見
    本院卷第三十頁反面、第三十一頁反面、第四十五頁），足
    認證人乙○○並無故意誣陷被告之動機存在。雖被告於本院
    審理時一再表示：甲○○、戊○○、乙○○等人均是因為伊
    被關，看不起伊，才會誣指伊云云（見本院卷第四十三頁反
    面、第四十五頁反面），然被告始終無法具體指出其等間究
    竟有何過節，且被告入監執行之時間為九十八年十二月底，
    乃係在告訴人戊○○提出本件告訴之後（見警卷第十一至十
    二頁），自難認其所辯為可採。況查，被告曾於九十九年五
    月二十五日本院審理時當庭表示：其堂兄乙○○在臺北工作
    ，二人較少見面，其與乙○○之間並無過節等語甚詳（見本
    院卷第十二頁反面），詎於證人乙○○到庭為不利被告之指
    證後，被告始又以上詞置辯，益徵被告所辯無非飾卸之詞，
    難以憑採。
(三)由前開自動櫃員機監視錄影帶畫面可知，九十八年八月十三
    日及同年月二十六日盜領告訴人戊○○存款之人乃係同一名
    男子，此有監視器翻拍照片五張在卷足憑（見警卷第二十三
    至二十五頁）。雖被告於偵查中辯稱：伊於九十八年八月十
    三日及同年二十六日均在新市工作，工作到晚上七時三十分
    ，下班之後住在公司，都沒有出去云云；然於本院審理中則
    又改稱：因為不是特別的日子，所以伊不記得當天的行程云
    云（見偵查卷第二十二頁、本院卷第四十四頁反面）。經查
    ，九十九年八月十三日二十二時四十二分五十三秒、同日二
    十二時四十三分四十九秒許告訴人戊○○之存款遭人盜領之
    時間前後，被告所使用之0000000000號行動電話
    固未有受話或發話之紀錄；惟九十八年八月二十六日二十二
    時四十一分十五秒許告訴人戊○○之存款遭人盜領之時間前
    後，被告所使用之0000000000號行動電話曾有受
    話及發話之紀錄（見偵查卷第十八至十九頁）。而依據各該
    受話及發話紀錄之基地台位置可知，被告當時係處於移動之
    狀態，是被告於偵查中辯稱其於案發時間均在公司沒有外出
    云云，顯與事實不符，難以採信。再者，被告於前述盜領時
    點前後之九十八年八月二十六日二十二時三十三分五秒、同
    日二十二時四十四分二十二秒、同日二十二時五十分四十一
    秒受話與發話紀錄之基地台位置，分別為高雄縣湖內鄉○○
    路○段三○一巷六十二弄二號、高雄縣湖內鄉○○路二十七
    號、高雄縣湖內鄉○○路○段二二二號，經查高雄縣湖內鄉
    ○○路○段及東方路與告訴人戊○○失竊之提款卡遭盜領之
    自動櫃員機設置地點即高雄縣路竹鄉○○路一○九七號路竹
    竹南郵局車程僅需數分鐘時間。且依被告上開行動電話於九
    十八年八月二十六日二十一時五十分許至同日二十二時五十
    四分許發話及受話之基地台位置可知，被告於該日二十一時
    五十分仍在臺南縣新市鄉，二十二時三十三分、四十四分身
    處高雄縣湖內鄉○○路○段及東方路附近，惟二十二時五十
    分即大約六分鐘之時間後，已折返至高雄縣湖內鄉○○路○
    段附近（按湖內鄉○○路○段與臺南之距離較湖內鄉○○路
    ○段為近），二十二時五十四分即返回至臺南縣仁德鄉轄，
    則由被告上開移動路線可知，被告乃係特地前往高雄，然卻
    在該處停留極為短暫之時間即又返回臺南，凡此等情堪認被
    告係特地前往高雄縣路竹鄉盜領款項之可能性極高，被告空
    言否認本件犯行，自無足取。
(四)綜上，被告前開所辯顯係事後畏罪卸責之詞，委無可採，本
    件事證明確，被告犯行已堪認定。
二、核被告所為，係犯刑法第三百二十條第一項之竊盜罪及同法
    第三百三十九條之二第一項之以不正方法由自動付款設備取
    得他人之物罪。被告於如附表所示時間，持告訴人戊○○之
    提款卡在前揭自動付款設備接續輸入提款卡密碼而提款之行
    為，顯係基於單一犯意接續而為，侵害同一被害人之財產法
    益，依一般社會觀念，難以強行分割，在刑法評價上，應視
    為數個舉動之接續施行，為接續犯。又被告所犯上開二罪，
    犯意各別，行為互殊，應予分論併罰。爰審酌被告正值青壯
    年卻不思以正當方法營生，為圖不勞而獲，竟侵入被害人之
    住宅內，竊取被害人之財物，並盜領被害人帳戶內之存款，
    對被害人財產及居家安全所生之危害不輕，顯見法紀觀念淡
    薄，犯後又矢口否認犯行，毫無悔意，並考量被告之智識程
    度、家庭經濟狀況、與被害人之關係等一切情狀，分別量處
    如主文所示之刑，並定其應執行之刑，以資懲儆。
三、公訴意旨另以：被告除於上開時、地，竊取告訴人戊○○所
    有，置於房間抽屜內之金項鍊五條、金戒指十二枚、金手鐲
    一對及帳號00000000000000號郵政儲金金融
    卡一張等物外，並竊取被害人乙○○所有之金項鍊一條及金
    戒指二個等物，此部分亦涉有刑法第三百二十條第一項之竊
    盜罪嫌。惟按直系血親、配偶或同財共居親屬或其他五親等
    內血親或三親等內姻親之間，犯刑法第二十九章之竊盜罪者
    ，須告訴乃論；又告訴乃論之罪，未經告訴者，應諭知不受
    理之判決，刑法第三百二十四條第二項、刑事訴訟法第三百
    零三條第三款分別定有明文。查本件被告與被害人乙○○為
    堂兄弟關係，此業經被告及被害人乙○○陳明在卷（見本院
    卷第十二頁反面、第二十九頁），並有全戶戶籍資料查詢結
    果在卷可稽（見警卷第三十八至四十四頁），其二人為四親
    等之旁系血親，依刑法第三百二十四條第二項之規定須告訴
    乃論，茲未據被害人乙○○提出告訴，揆諸前開說明，被告
    此部分被訴竊盜之犯行，本應為公訴不受理之諭知，惟公訴
    意旨認此部分與被告前開有罪部分，有想像競合之裁判上一
    罪關係，爰不另為不受理之諭知。
據上論斷，應依刑事訴訟法第二百九十九條第一項前段，刑法第
三百二十條第一項、第三百三十九條之二第一項、第五十一條第
五款，刑法施行法第一條之一，判決如主文。
本案經檢察官丁○○到庭執行職務。
中    華    民    國    99    年    7     月    27    日
                  刑事第十四庭  法  官  孫淑玉
以上正本證明與原本無異
如不服本判決應於收受本判後10日內向本院提出上訴書狀，並應
敘述具體理由。其未敘述上訴理由者，應於上訴期間屆滿後20日
內向本院補提理由書狀（均須按他造當事人之人數附繕本）「切
勿逕送上級法院」。
                                書記官  方秀貞
中    華    民    國    99    年    7     月    27    日
附錄本案論罪科刑法條：
中華民國刑法第320條
（普通竊盜罪、竊佔罪）
意圖為自己或第三人不法之所有，而竊取他人之動產者，為竊盜
罪，處5  年以下有期徒刑、拘役或 5 百元以下罰金。
意圖為自己或第三人不法之利益，而竊佔他人之不動產者，依前
項之規定處斷。
中華民國刑法第339條之2
（違法由自動付款設備取得他人之物之處罰）
意圖為自己或第三人不法之所有，以不正方法由自動付款設備取
得他人之物者，處 3 年以下有期徒刑、拘役或 1 萬元以下罰金
。
以前項方法得財產上不法之利益或使第三人得之者，亦同。
前二項之未遂犯罰之。
附表
┌──┬──────┬─────────┬────────┐
│編號│時        間│地              點│提款金額(新臺幣)│
├──┼──────┼─────────┼────────┤
│ 1  │98年8月13日 │高雄縣路竹鄉○○路│40,000元        │
│    │22時42分53秒│1097號路竹竹南郵局│                │
├──┼──────┼─────────┼────────┤
│ 2  │98年8月13日 │同上              │50,000元        │
│    │22時43分19秒│                  │                │
├──┼──────┼─────────┼────────┤
│ 3  │98年8月26日 │同上              │4,000元         │
│    │22時41分15秒│                  │                │
└──┴──────┴─────────┴────────┘

司法院資訊處製作；財團法人民間司法改革基金會備份。
